【裁判字號】    90,上更(一),230
【裁判日期】    900904
【裁判案由】    毒品危害防制條例
【裁判全文】
臺灣高等法院刑事判決                          九十年度上更(一)字第二三號
    上  訴  人  丁○○
    即  被  告
    選任辯護人  林文淵
右上訴人因毒品危害防制條例案件，不服臺灣臺北地方法院八十八年度訴字第一一一
九號，中華民國八十九年七月二十日第一審判決（起訴案號：臺灣臺北地方法院檢察
署八十八年度偵字第二七九三號），提起上訴，經判決後，由最高法院第一次發回更
審，本院判決如左：
    主  文
原判決撤銷。
丁○○共同販賣第二級毒品，未遂，處有期徒刑年捌月。
第二級毒品安非他命壹包（淨重壹點壹壹公克、包裝重零點貳壹公克）沒收銷燬之。
    事  實
一、丁○○明知安非他命係毒品危害防制條第二條所規定之第二級毒品，不得非法持
    有及販賣。因陳炳男、甲○○及冷進寶等三人於民國八十八年一月二十一日下午
    在臺北市○○○路○段七三號四樓之二十，為警方臨檢查獲非法施用第二級毒品
    安非他命，經警方盤問下，始供出渠三人於查獲前已與丁○○聯絡，稱欲向其購
    買價值新台幣五千元之第二級毒品安非他命（以下簡稱安非他命）之事實，警方
    因此要渠等繼續與丁○○聯絡購買安非他命事宜，丁○○不疑有他，遂與綽號「
    范哥」之不詳年籍成年男子聯絡並告知有人欲購買安非他命，丁○○竟與綽號「
    范哥」之不詳年籍之成年男子共同基於意圖營利販賣第二級毒品安非他命之犯意
    連絡，與陳炳男等約定於同日下午四時三十分許許在臺北市○○街三十七號前交
    付安非他命並收取該款項，嗣於同日下午四時三十分許，由綽號「范哥」之人駕
    車搭載丁○○前往上開地點，並由丁○○一人下車進行交易，綽號「范哥」之人
    乃於交易前，先將欲販賣之安非他命一包事先藏置於約定地點之牆角旁拖把下方
    ，陳炳男乃由警員莊裕仁佯裝為朋友一同前往約定地點取貨，綽號「范哥」之人
    在車上透過行動電話與丁○○聯絡並進而引導其帶領陳炳男至毒品藏置地點，迨
    陳炳男將置於拖把下之安非他命一包取出尚未交付款項之際即為警當場查獲而未
    遂，當場扣得安非他命一包（淨重壹點壹壹公克、包裝重零點貳壹公克）及未交
    付之價金五千元，另自丁○○處扣得供其施用之安非他命一小瓶（淨重０‧四一
    公克）。
二、案經臺北縣警察局三重分局報請臺灣臺北地方法院檢察署檢察官偵查起訴。
    理  由
一、訊據被告丁○○固坦承有於右揭時、地引領陳炳男至毒品藏置地點之事實，惟否
    認有何販賣安非他命之犯行，辯稱我是幫他們調貨云云，然查右揭犯罪事實，業
    據證人陳炳男於警訊中證稱：「小帆（音譯，即被告丁○○）即帶我到北市○○
    街三七號前向我指稱安非他命放在拖把下之牆角旁，要我自己去拿，等拿到後再
    將錢交給他，等我將安非他命拿到手後，小帆催著要錢時，即被警方查獲」等語
    （見偵查卷第四頁反面），復經證人甲○○於原審調查中證稱：「‧‧‧當天是
    由我聯絡丁○○要購買安非他命，當天我打電話問她有無貨，她說她沒有，她要
    去問她朋友，但沒告訴我要問那個朋友，我跟她說要五千元安（非他命），她說
    與朋友聯絡好再和我聯絡，我是在被警察抓之前就和她聯絡買安之事，但她是在
    我被抓之後才回覆我，她和我約好時間和地點，是約在昆明街，她說會有別人和
    她去，但她說她會去」等語（見原審卷第二二二頁），核與證人即查獲之警員莊
    裕仁於原審調查時證稱：「因陳炳男告知被查獲前已和人約好買毒品，本來約在
  來來百貨，後來改在昆明街，好像是要買賣五千元之毒品」、「到了現場，我帶
    陳炳男下車，便見丁○○向陳炳男走來要我們跟她走，至一服飾店旁，告知我們
    毒品在店門旁拖把下面，要陳炳男去拿，陳炳男將毒品取出後，我們就把人帶回
    」（見原審卷第一一二頁）等情相符，復有現場紀錄在卷可稽，又參以被告丁○
    ○於原審法院調查中自承：「查獲當天中午是陳炳男和他一位朋友打行動電話找
    我，說因他們找不到冷進寶拿東西（即安非他命），很急，叫我幫忙找安非他命
    。陳炳男當時有跟我說要買五千元安非他命，但我身上沒有，故我就去找『范哥
    』。當時他們找我並非是要向我買，而是要我幫忙，『范哥』並不信任我，故要
    帶東西與我同去，東西一直在『范哥』身上，『范哥』在我下去等他們時在一台
    藍色福特車上等，約距我二、三公尺，我並不知『范哥』帶多少安非他命前來」
    等語（見原審卷第五十九頁）、「我本來在來來百貨前等，因看不到人而接獲陳
    炳男電話要我往峨嵋街停車場走，我前往該處，而『范哥』繞路，到停車場時我
    看到陳炳男和一位男子（事後我才知道他是警官）在那，他們問我東西在何處，
    我要他們等，『范哥』後來打電話說東西在停車場某根柱子下面，所以我走向前
    去將東西拿出，而警察在東西拿出後就向前抓住了我」等語（見原審卷第六十頁
    ）在卷。又安非他命物稀價昂，且政府懸為禁令，嚴加取締，苟綽號「范哥」之
    男子無利可圖，衡情自無甘冒刑事追訴風險而從事買賣安非他命之理，且其與買
    受人非親非故，是其販賣安非他命從中牟利之意圖甚明。再扣案之結晶一包，經
    送法務部調查局檢驗之結果，確係甲基安非他命，此有該局八十八年十一月二日
    （八八）陸字第八八０七六三三五號檢驗通知書一紙在卷可稽，足見被告丁○○
    所販賣之物確係安非他命，此外，並有上開安非他命一包及現金五千元扣案可資
    佐證。被告既明知不可以販賣安非他命（見上訴卷第三十二頁），仍在陳炳男等
    人之要求下，與賣主即綽號『范哥』之不詳年籍成年男子聯絡並共同攜帶安非他
    命前往約定地點交付買主並要收取價金，顯已參與犯罪構成要件之行為，是其與
    綽號『范哥』之不詳年籍成年男子間就上開販賣安非他命之犯行有犯意之聯絡及
    行為之分擔，被告之所辯，無非卸責之詞，不足採信，本件事證明確，被告犯行
    堪以認定。
二、按安非他命係毒品危害防制條例第二條第一項第二款所規定之第二級毒品，核被
    告丁○○所為，係犯毒品危害防制條例第四條第五項、第二項之販賣第二級毒品
    未遂罪，按據證人冷進寶於原審曾證稱：「那女子的家長有打被告的電話，但被
    告避不見面，所以那女子的家長請陳炳男、甲○○打電話給被告假裝要買安非他
    命騙他出來，那他們約好在昆明街靠近今日百貨的立體停車場購買安非他命，所
    以在陳炳男住處被查獲時，他們就以為是丁○○知道要報復，所以報警察來抓我
    們，所以他們有向警察說是跟被告約在昆明街靠近今日百貨之停車場見面，因此
    就向警員供出和丁○○約在昆明街購買安非他命」等語（原審卷第四十頁反面）
    ，並經證人甲○○到庭證明屬實，足見證人陳炳男等人無向被告購買安非他命之
    真意，但被告既於證人陳炳男等人稱要購買安非他命時，才能將其約出，足見被
    告有賣安非他命之真意，且其與賣主即綽號『范哥』之不詳年籍成年男子聯絡並
    共同攜帶安非他命前往約定地點交付買主並收取價金，顯已參與犯罪構成要件之
    行為，被告已著手犯罪之實施，惟其與『范哥』所之安非他命尚無證據明其來
    源或其係以意圖營利而販入上開毒品，又被告依『范哥』之指示進行交易時，即
    被警查獲而未遂，爰依刑法第二十六條前段規定減輕其刑。又其販賣安非他命前
    後持有安非他命之低度行為，應為販賣之高度行為所吸收，不另論罪。再被告就
    上開之犯行，與綽號「范哥」之成年男子間，有犯意之聯絡及行為之分擔，為共
    同正犯。
三、原審據以論罪科刑固非無見，惟查原判決就證人陳炳男等人無向被告購買安非他
    命之真意，及被告與『范哥』所之安非他命尚無證據明其來源或其係以意圖營
    利而販入上開毒品，又被告依『范哥』之指示進行交易時，即被警查獲係屬未遂
    等未注意之，尚有未洽，被告提起上訴否認前揭犯行，固無理由，然原判決既有
    上開可議，仍應由本院將原判決撤銷改判。爰審酌被告犯罪之動機、目的、手段
    、販賣毒品之行為所生危害，助長社會不良風氣及犯罪後之態度等一切情狀，量
    處如主文第二項所示之刑。扣案之安非他命一包（淨重壹點壹壹公克、包裝重零
    點貳壹公克）屬第二級毒品，應依毒品危害防制條例第十八條第一項前段規定沒
    收併銷燬之，扣案之現金五千元，雖係證人陳炳男因購買安非他命所欲交付被告
    丁○○之財物，然該筆款項未交付被告丁○○即為警查獲一節，業經證人陳炳男
    及查獲警員莊裕仁證述在卷，且證人陳炳男等人當時並無向被告購買安非他命之
    真意，自非被告丁○○上開犯罪所得之財物，爰不另為沒收之諭知；又扣案之安
    非他命一瓶（淨重０‧四一公克），係供被告施用第二級毒品安非他命所用之物
    ，業經被告丁○○供明在卷，是此部分扣案之安非他命與本案無涉，自不在此宣
    告沒收。
四、被告雖主張警訊筆錄係因在警局時遭警毆打，警訊筆錄非出於自由意志，然查被
    告於原審審判中亦稱在警訊及偵查中檢察官處所言實在（見原審卷第一五三頁至
    第一五四頁），從未主張在警訊時遭毆打或警訊筆錄非出於自由意志等答辯內容
    ，況被告係當場被查獲，且證人即承辦之警員乙○○到亦證稱沒有人打被告，當
    時被告理平頭，看不出來是女生，他把毒品（指扣案之一瓶即被告施用之部分）
    丟到我同事的腳，後來知道他是女的，連碰都不敢碰，都不敢搜他等，被告又無
    其他積極之事證足資證明其所述，足見被告指稱警訊筆錄非出於自由意志下所作
    成，乃事後脫責之詞，不足採信。又被告請求傳訊證人丙○○，因丙○○無參與
    本件之事證，且本件事證已明，核無傳訊之必要。
據上論斷，應依刑事訴訟法第三百六十九條第一項前段、第三百六十四條、第二百九
十九條第一項前段，毒品危害防制條例第四條第五項、第二項、第十八條第一項前段
，刑法第十一條前段、第二十八條、第二十六條前段判決如主文。
本案經檢察官吳慎志到庭執行職務
中      華      民      國     九十     年      九      月      四      日
                                  臺灣高等法院刑事第十七庭
                                      審判長法  官  陳  正  雄
                                            法  官  許  錦  印
                                            法  官  許  宗  和
右正本證明與原本無異。
如不服本判決應於收受送達後十日內向本院提出上訴書狀，其未敘述上訴之理由者並
得於提起上訴後十日內向本院補提理由書（均須按他造當事人之人數附繕本）。
                                            書記官  廖  艷  莉
中      華      民      國      九十    年      九      月       七     日
附錄：本案論罪科刑法條全文
毒品危害防制條例第四條
製造、運輸、販賣第一級毒品者，處死刑或無期徒刑；處無期徒刑者，得併科新臺幣
一千萬元以下罰金。
製造、運輸、販賣第二級毒品者，處無期徒刑或七年以上有期徒刑，得併科新臺幣七
百萬元以下罰金。
製造、運輸、販賣第三級毒品者，處五年以上有期徒刑，得併科新臺幣五百萬元以下
罰金。
製造、運輸、販賣專供製造或施用毒品之器具者，處一年以上七年以下有期徒刑，得
併科新臺幣一百萬元以下罰金。
前四項之未遂犯罰之。


司法院資訊處製作；財團法人民間司法改革基金會備份。
